【裁判字號】    95,建(一),4
【裁判日期】    950828
【裁判案由】    給付工程款
【裁判全文】
臺灣板橋地方法院民事判決             95年度建(一)字第4號
原      告  萬森企業有限公司
法定代理人  甲○○
被      告  麗德精密工業股份有限公司
法定代理人  乙○○
訴訟代理人  丙○○
上列當事人間請求給付工程款事件，經本院於民國95年8 月14日
言詞辯論終結，判決如下：
    主  文
被告應給付原告新臺幣玖拾肆萬零柒佰玖拾元。暨其中新臺幣捌
拾陸萬零柒佰玖拾元，自民國九十三年五月三十一日起至清償日
止，按年息百分之六計算之利息；其餘新臺幣捌萬元，自民國九
十五年一月十三日起至清償日止，按年息百分之五計算之利息。
原告其餘之訴駁回。
訴訟費用由被告負擔五分之四，餘由原告負擔。
本判決第一項於原告以新臺幣參拾萬元為被告供擔保後，得假執
行；被告如將請求標的物提存，或於執行標的物拍賣、變賣或物
之交付前，以新臺幣玖拾肆萬零柒佰玖拾元為原告預供擔保，得
免為假執行。
原告其餘假執行之聲請駁回。
    事實及理由
一、原告主張：
  (一)原告於民國92年12月承作被告公司FRP （玻璃纖維）在水泥
    地板上做耐酸塗（塗裝）工程，村料完拿依照被告指示施作
    ，且施工過程被告全程監工，原告自93年1 月2 日施作至同
    年1 月8 日交付，經被告驗收完畢後，於93年3 月8 日交付
    面額新臺幣（下同）860,790 元（發票人為被告，發票日93
    年5 月31日，票號AE0000000 ，付款人臺灣銀行土城分行，
    下稱系爭支票）充作工程款。詎於原告收受支票後二、三個
    月，被告以塗佈地面隆起為由，要求原告前往處理，惟隆起
    原因應係地面水泥裂縫，應由水泥業者負責，被告竟向法院
    聲請對原告持有系爭支票假處分，致原告無法領款。惟被告
    所提出假處分之本案訴訟（臺灣士林地法院93年度訴字第73
    0 號），業經判決被告敗訴確定（確認兩造就系爭支票之票
    款債權存在）。爰本於票據法律關係請求被告給付860,790
    元，及自提示日（93年5月31日）起按年息6%計算之利息。
  (二)前述工程瑕疵並非可歸責原告，惟原告仍於93年2 、3 月依
    被告指示前往修補、維修，共計支出150,000 元，爰本於契
    約關係請求被告給付150,000元及遲延利息。
  (三)另被告前開假處分及訴訟之行為造成(1)原告法定代理人薪資
    損害419,520 元（即自93年3 月起至95年1 月止，共23個月
    ，月薪60,800元，以3 成計，共419,520 元）。(2)原告法定
    代理人為押花老師，於被告提起假處分本案訴訟時無法正常
    授課，導致名譽受損，更進而與合夥人拆夥，造成學員損害
    及流失等押花領域所造成損害至少5,000,000 元。(3)假處分
    本案訴訟第一次開庭期間（93年8 月17日）適逢公司旅遊，
    原告法定代理人雖陳報承審法院未經准假，不得已損失費用
    140,400 元；第二次出庭時間（93年10月5 日）原告法定代
    理人則已報名禪七，不得已取消，損失致少10,000,000元以
    上。(4)原告已完工並收到支票卻被假處分，原告所使用原物
    料已開票出去，所面臨經濟壓力非可言喻，接踵而來是不斷
    上法院承受精神壓力，向人請教法律問題等超越原告法戈理
    人專業能力之事，造成孩子、家庭、事業均無法照顧，所受
    精神上損害亦達10,000,000元。此部分爰本於侵權行為法律
    關係請求被告賠償其中189,210元。
  (四)併為聲明：被告應給付原告1,200,000 元，及自93年5 月31
    日起至清償日止，按年息6%計算之利息；原告願供擔保請准
    宣告假執行。
二、被告抗辯：原告本於票據法律關係請求被告給付系爭支票票
    款部分，既經另案判決系爭票款債權存在確定，被告只好接
    受判決結果。至原告於93年2 、3 月依被告指示前往修補、
    維修部分，被告否認原告所提出估價單內容之真正，惟基於
    訴訟經濟免於再送鑑定耗費勞力成本，被告同意以80,000元
    計。另原告本於侵權行為法律關係請求賠償部分，被告否認
    有何構成侵權行為之情，所謂保全或訴訟程序均為被告正當
    權利之行使，且原告主張之損害均為原告法定代理人個人損
    害，與被告所提訴訟無因果關係等語。併為答辯聲明：原告
    之訴駁回；如受不利判決願供擔保請免為假執行。
三、兩造不爭執之事項：
  (一)原告執有被告簽發系爭支票，經原告於93年5 月31日提示，
    遭付款人以系爭支票已經法院假處分為由拒絕付款而未獲兌
    現等情（有支票及退票理由單各一份在卷可佐）。被告對原
    告所提假處分本案訴訟（請求確認原告就系爭支票對被告之
    債權不存在）業經法院判決被告敗訴確定等情（有判決書二
    份在卷可憑）。
  (二)原告於93年2 、3 月依被告指示前往修補、維修部分，兩造
    同意相關修補維修報酬以80,000元計。
四、關於原告請求被告給付系爭支票票款部分：
    按執票人向支票債務人行使追索權時，得請求自為付款提示
    日起之利息，如無約定利率者，依年利六釐計算，票據法第
    133 條定有明文。準此，原告本於票據法律關係請求被告給
    付8 60,790元，及自提示日（93年5 月31日）起按年息6%計
    算之利息，於法自屬有據，應予准許。
五、關於原告請求被告給付承攬報酬部分：
    按給付無確定期限者，債務人於債權人得請求給付時，經其
    催告而未為給付，自受催告時起，負遲延責任。其經債權人
    起訴而送達訴狀，或依督促程序送達支付命令，或為其他相
    類之行為者，與催告有同一之效力；遲延之債務，以支付金
    錢為標的者，債權人得請求依法定利率計算之遲延利息；應
    付利息之債務，其利率未經約定，亦無法律可據者，週年利
    率為百分之五，民法第229 條第2 項、第233 條第1 項、第
    203 條分別定有明文。查原告主張：系爭工程疵瑕並不可歸
    責原告，是原告於93年2 、3 月依被告指示前往修補、維修
    部分，被告自應依約給付相報酬一節，既符民法第491 條規
    定，且為被告所不爭執。兩造復就前述施作合理報酬為80,0
    00元一節，達成爭點協議。則原告本於契約關係請求被告給
    付80,000元，及自起訴狀繕本送達翌日（95年1 月13日）至
    清償日止，按年息5%計算之法定遲延利息，為有理由，應予
    准許；逾此部分之請求，則屬無據，應予駁回。
六、關於原告本於侵權行為法律關係請求被告賠償部分：
    按侵權行為所發生之損害賠償請求權，以有故意或過失不法
    侵害他人權利為其成立要件，若其行為並無故意或過失，即
    無賠償之可言。（最高法院54年台上字第1523號判例意旨參
    照）。查本件被告固以原告施作工程有瑕疵為由，對原告提
    起訴訟及對原告執有之系爭支票聲請假處分。惟被告既信其
    起訴及假處分聲請為正當法律程序之行使，原告復就被告前
    開行為有何「故意或過失」及「不法」等侵權行為構成要件
    事實，並未提出任何證據以供本院審酌，經本院調查之結果
    ，顯難認被告依法所為訴訟權等之行使已構成侵權行為。遑
    論，觀諸原告主張之損害內容，均係原告法定代理人甲○○
    個人之損害，公司之法人格與公司負責人之人格既互異，縱
    原告法定代理人確因被告之訴訟行為受有損害，亦與原告公
    司無涉，非原告公司所得請求。基上，原告本於侵權行為法
    律關係請求被告負損害賠償之責，為無理由，應予駁回。
七、從而，原告本於票據法律關係請求被告給付860,790 元，及
    自提示日（93年5 月31日）起按年息6%計算之利息；本於契
    約關係請求被告給付80,000元，及自起訴狀繕本送達翌日（
    95年1 月13日）至清償日止，按年息5%計算之利息，為有理
    由，應予准許。逾此部分之請求，則屬無據，應予駁回。
八、兩造均陳明願供擔保請准宣告假執行，經核原告勝訴部分，
    並無不合，爰各酌定相當之擔保金額准許之。至原告敗訴部
    分，其假執行之聲請已失所附麗，應併駁回。
結論：原告之訴為一部有理由、一部無理由，依民事訴訟法第79
條、第390條第2項、第392條，判決如主文。
中    華    民    國    95    年    8     月    28    日
                  民事第一庭    法  官  黃信滿
以上正本係照原本作成
如對本判決上訴，須於判決送達後20日內向本院提出上訴狀
中    華    民    國    95    年    8     月    28    日
                            書記官  林月蓉


司法院資訊處製作；財團法人民間司法改革基金會備份。
